【裁判字號】    99,撤緩,37
【裁判日期】    990610
【裁判案由】    聲請撤銷緩刑
【裁判全文】
臺灣嘉義地方法院刑事裁定              99年度撤緩字第37號
聲  請  人  臺灣嘉義地方法院檢察署檢察官
受  刑  人  甲○○
上列聲請人因受刑人過失傷害案件（98年度交簡上字第47號），
聲請撤銷緩刑之宣告（98年度執緩字第118號），本院裁定如下
：
    主  文
聲請駁回。
    理  由
一、本件聲請意旨如附件聲請書所載。
二、按受緩刑之宣告而有下列情形之一，足認原宣告之緩刑難收
    其預期效果，而有執行刑罰之必要者，得撤銷其宣告：一、
    緩刑前因故意犯他罪，而在緩刑期內受6月以下有期徒刑、
    拘役或罰金之宣告確定者，刑法第75條之1第1項第1款定有
    明文。次按於中華民國98年5月19日刑法修正施行前，受緩
    刑之宣告，98年5月19日修正刑法施行後，仍在緩刑期內者
    ，適用98年5月19日修正施行之刑法第75條及第75條之1規定
    ，中華民國刑法施行法第6條之1第2項定有明文。
三、依刑法第75條於94年2月2日修正理由以：「按緩刑制度係為
    促使惡性輕微之被告或偶發犯、初犯改過自新而設，如於緩
    刑期間、緩刑前故意犯罪，且受不得易科罰金之有期徒刑以
    上刑之宣告確定者（意即應入監服刑），足見行為人並未因
    此而有改過遷善之意，此等故意犯罪之情節較諸增訂第75條
    之1『得』撤銷之原因為重，不宜給予緩刑之寬典，而有「
    應」撤銷緩刑宣告之必要。至於有上開情形，而受可易科罰
    金之有期徒刑刑之宣告者，因犯罪情節較輕，以此列為『應
    撤銷』緩刑之事由，似嫌過苛，爰改列為第75條之1『得撤
    銷』緩刑之事由，以資衡平」。又同條於98年6月10日修正
    理由則以：「依本法第41條第3項之規定，受6月以下有期徒
    刑或拘役之宣告而不得易科罰金者，亦得易服社會勞動。此
    類案件既可無庸入監執行，故於緩刑之效果，應與受得易科
    罰金之案件相同，成為修正條文第75條之1得撤銷緩刑之事
    由，而非本條應撤銷緩刑之事由。又不得易科罰金或不得易
    服社會勞動之案件皆係受逾6月有期徒刑之宣告，爰修正第1
    項各款」。由上述立法理由可知，依刑法第75條之規定撤銷
    緩刑者，應以逾6月有期徒刑宣告而應入監服刑者，因行為
    人並未因此而有改過遷善之意，不宜給予緩刑之寬典，才有
    「應」撤銷緩刑宣告之必要。
四、又刑法第75條、第75條之1所指「刑之宣告」，應係指宣告
    之本刑：
  (一)按刑法第74條第1項所謂受2年以下有期徒刑、拘役或罰金之
    宣告，係指宣告之本刑而言，並不包括減刑之宣告，此有最
    高法院65年度第一次刑庭庭推總會議決議(一)、78年度台非
    字第132號判決意旨可資參照。而第75條與第74條既同屬於
    緩刑章之規定，且條文用語均為「刑之宣告」，目的皆在於
    考量緩刑適當性，無論依文義解釋或體系解釋，二者自應為
    相同之解釋，始符合體系價值之一貫與完整。
  (二)依刑事訴訟法第455條之2第1項、第455條之4第2項規定，依
    法進行協商之案件，須當事人雙方就被告願受科刑之範圍達
    成合意，俾法院得憑以於該協商合意之範圍內為判決。是協
    商程式中被告表示所願受科之刑，乃法院依協商程序為科刑
    判決時量定宣告刑之依據。從而同法第455條之5關於協商案
    件，被告表示所願受科之刑逾有期徒刑6月，且未受緩刑宣
    告，其未選任辯護人者，法院應指定公設辯護人或律師為辯
    護人，協助進行協商之規定，所稱被告所願受科之刑，即指
    法院所為協商判決之宣告刑，此有最高法院97年度台非字第
    129號判決可資參照，足見，不論實體法或程式法上所稱之
    「宣告刑」，均係指「宣告之本刑」而言。
  (三)按受緩刑之宣告，而有緩刑期前因故意犯他罪，而在緩刑期
    內受逾6月有期徒刑之宣告確定者，應撤銷其緩刑之宣告，
    刑法第75條第1項第2款定有明文，蓋以此等故意犯罪之情節
    ，或所犯為法定本刑較重之罪，或犯罪情節較重，法官始宣
    告不得易科罰金之本刑，參以緩刑制度係為促使惡性輕微之
    被告或偶發犯、初犯改過自新而設之立法意旨，此等故意犯
    罪之情節較諸95年7月1日增訂施行之刑法第75條之1「得」
    撤銷之原因為重，自應有所區別，而有「應」撤銷緩刑宣告
    之必要。
  (四)基上所述，刑法第75條、第75條之1規定之「刑之宣告」，
    應係指宣告之本刑（臺灣高等法院99年度抗字第410號裁定
    意旨參照）。
五、查受刑人甲○○前因過失傷害案件，經本院以98年度嘉交簡
    字第263號判決，判處有期徒刑4月，如易科罰金，以新臺幣
    （下同）1,000元折算1日，經檢察官上訴後，於98年6月25
    日，經本院以98年度交簡上字第47號判決，判處上訴駁回，
    緩刑2年確定；又於緩刑前之96年3月29日至97年8月12日犯
    業務侵占等罪，於99年3月31日，經本院以99年度易字第108
    號判決，各罪均判處6月以下有期徒刑，如易科罰金，以1,0
    00元折算1日，及定應執行有期徒刑1年6月，如易科罰金，
    以1,000元折算1日，於99年4月26日確定等情，有上開判決
    正本2份及臺灣高等法院被告前案紀錄表1份在卷可考，足認
    受刑人於緩刑前因故意犯他罪，而在緩刑期內各罪均受6月
    以下有期徒刑之宣告確定。且受刑人係於98年5月19日刑法
    修正施行之98年9月1日前受緩刑之宣告，而於98年9月1日之
    後仍在緩刑期內，依前揭施行法之規定，自應適用新修正刑
    法第75條之1第1項第1款判斷是否撤銷緩刑。
六、本件受刑人受緩刑宣告之前案案由為過失傷害罪，其罪責經
    本院審理後予以緩刑處遇，而受刑人前開於緩刑期內再受刑
    之宣告之後案業務侵占案件，與前案犯罪類型相迥異，受刑
    人所犯者與前案宣告緩刑之過失傷害犯罪事實無何關連，且
    後案之犯罪時間，係在前案緩刑宣告確定之前，依犯罪時間
    而言，已難認受刑人在緩刑前所犯之業務侵占犯行，會妨害
    過失傷害案件緩刑宣告之預期效果。再者，就後案業務侵占
    案件，依原判決之記載，受刑人犯後坦承犯行，且於偵查及
    本院審理中均一再表達願與公司調解，分期賠償公司之意，
    犯後態度良好，並參酌塗托公司雖基於公司經營管理考量而
    不願與受刑人調解，惟請求法院對受刑人從輕量刑，是受刑
    人經本院判處應執行有期徒刑1年6月，如易科罰金，以1,00
    0元折算1日確定，已使受刑人有所警惕，尚難因該緩刑前所
    為之業務侵占犯行，而推認本院98年度交簡上字第47號案件
    中所宣告之緩刑，必難以收預期效果，有執行刑罰必要之情
    形。本院審酌前開各情，認受刑人並無原宣告之緩刑難收其
    預期效果，而有執行刑罰之必要，與刑法第75條之1第1項第
    1款之規定不符。聲請人復未提出受刑人原宣告之緩刑難收
    其預期效果之具體事證以供本院審酌，是本件聲請，於法尚
    有未合，應予駁回。
據上論斷，應依刑事訴訟法第476條、第220條，裁定如主文。
中    華    民    國    99    年    6     月    10    日
                  刑事第二庭   法  官  卓春慧
上列正本證明與原本無異。
如不服本裁定，應於裁定送達後5日內向本院提出抗告狀（應附
繕本）。
中    華    民    國    99    年    6     月    10    日
                               書記官  李玫娜

司法院資訊處製作；財團法人民間司法改革基金會備份。
